【裁判字號】    97,易,63
【裁判日期】    970523
【裁判案由】    竊盜
【裁判全文】
臺灣彰化地方法院刑事判決                97年度易字第63號
公  訴  人  臺灣彰化地方法院檢察署檢察官
被      告  甲○○
上列被告因竊盜案件，經檢察官提起公訴（96年度偵字第11082
號），本院判決如下：
    主  文
甲○○犯竊盜罪，處拘役伍拾日，如易科罰金，以新臺幣壹仟元
折算壹日。
其餘被訴部分，均無罪。
    事  實
一、甲○○前於民國94年間，因竊盜案件，經本院以94年度彰簡
    字第912號判決判處拘役40日確定，嗣於95年5月13日縮刑期
    滿執行完畢；又於96年間，因竊盜案件，經本院以96年度彰
    簡字第1055號判決判處拘役15日確定（均未構成累犯）。詎
    仍不知悔改，復意圖為自己不法之所有，於96年8、9月間某
    日凌晨1時許，在彰化縣彰化市○○街119號後方，以自備鑰
    匙（未扣案）徒手竊取戊○○所有停放在該處之車號KTP-28
    2號機車置物箱內之新臺幣（下同）約2、300元零錢。嗣由
    甲○○帶同警方人員前往上開地點查證後，而悉上情。
二、案經彰化縣警察局彰化分局報告臺灣彰化地方法院檢察署檢
    察官偵查起訴。
    理  由
壹、有罪部分：
一、程序部分
（一）按被告之自白，非出於強暴、脅迫、利誘、詐欺、疲勞訊
      問、違法羈押或其他不正之方法，且與事實相符者，得為
      證據，刑事訴訟法第156條第1項定有明文。而被告之自白
      ，如係出於不正之方法，並非自由陳述，即其取得自白之
      程序，已非適法，則不問自白內容是否確與事實相符，因
      其非係適法之證據，即不能採為判決基礎，故審理事實之
      法院，遇有被告對於自白提出刑求之抗辯時，應先於其他
      事實而為調查，此固有最高法院23年上字第868號判例意
      旨可資參照。惟被告於本院審理時既未就上開警詢筆錄之
      任意性及形式真正性有所爭執，且亦未指出員警在對被告
      製作警詢筆錄之過程中，有何未依照正常程序製作之情形
      ，則揆諸前揭規定，被告之警詢筆錄自具有證據能力。
（二）按「被告以外之人於審判外之言詞或書面陳述，除法律有
      規定者外，不得作為證據。」，刑事訴訟法第159條第1項
      定有明文；另按「被告以外之人於審判外之陳述，雖不符
      前4條之規定，而經當事人於審判程序同意作為證據，法
      院審酌該言詞陳述或書面陳述作成時之情況，認為適當者
      ，亦得為證據。當事人、代理人或辯護人於法院調查證據
      時，知有第159條第1項不得為證據之情形，而未於言詞辯
      論終結前聲明異議者，視為有前項之同意。」，同法第15
      9條之5規定甚明。本案據以認定被告犯行之證據，部分為
      傳聞證據，惟因被告、公訴人於本院言詞辯論終結前，已
      表明同意作為證據使用，且未對於證據能力聲明異議，依
      刑事訴訟法第159條之5第1項、第2項規定，視為同意上開
      證據具備證據能力，本院認亦無不適當之處，故該等傳聞
      證據均具備證據能力，合先敘明。
二、訊據被告甲○○矢口否認有何竊盜犯行，辯稱：其並未於上
    開時、地竊取前揭機車置物箱內財物，係因其另犯竊盜案件
    為警查獲，警員表示如果承認愈多件，可以獲得較輕的刑罰
    ，其因一時天真誤信而承認云云。經查：上開事實，業據被
    告於96年9月28日警詢時供述：「（你今日因何案件為警方
    製作筆錄？現精神狀況如何？）因為我涉嫌竊盜案接受警方
    製作筆錄，現精神狀況良好。」、「（你所涉嫌之竊盜案於
    何時？何地？竊取何物品？價值為何？）96年8、9月間凌晨
    1時許，在彰化市○○街119號後方，在一部機車置物箱內竊
    得2、300元」、「（你是如何竊取機車置物箱內財物？攜何
    工具犯案？）我是以自備之機車鎖匙，插入機車鎖頭內轉動
    撬開機車椅座後用手將置物箱內財物竊走」、「（你是如何
    選擇犯案目標竊取財物？）我是趁夜深人靜時，徒步在彰化
    市區內行走，隨機見四下無人時，就以自備鎖匙撬開機車座
    墊行竊」、「（你為何要竊取機車置物箱內之財物？）因我
    生活缺錢花用，所以才會竊取金錢作為生活費用。」、「（
    你所竊得之物現於何處？）我已作為生活費用花用殆盡」等
    語綦詳，並經證人即被害人戊○○迭於警詢、偵查中及本院
    審理時證稱：其確有2、3次發現其機車置物箱被人撬開，置
    物箱內之雨衣、礦泉水等物均被翻落在地，其加油後會將零
    錢放在機車置物箱內，因為並非一大筆錢，所以沒有統計正
    確金額，是員警帶同被告至其位於彰化市○○街119號住處
    後方指認其機車，指認時被告向其道歉，點頭稱對不起等語
    明確，並有照片1張在卷可稽，足認被告於警詢時之任意性
    自白與事實相符。雖被告以前揭情詞置辯，然果非被告確有
    上揭竊盜犯行，焉能就其行竊動機、手段等內容供述詳盡，
    並與被害人戊○○指述之情節相合，復衡諸被告前於94年間
    ，因竊盜案件，經本院以94年度彰簡字第912號案判處拘役
    40日確定，嗣於95年5月13日縮刑期滿執行完畢；又自承其
    於96年6月間即知刑法已採一罪一罰等語在卷，足認被告對
    於涉及刑事案件之利害關係知之甚詳，其若確無竊取上開機
    車置物箱內財物，何以故意虛偽自白而陷己身於牢獄之災，
    是被告上開辯解，實與常理不符，顯係事後卸責之詞，洵非
    可採。本案事證明確，被告上開竊盜犯行，洵堪認定，應予
    依法論科。
三、核被告甲○○所為，係犯刑法第320條第1項竊盜罪。按刑法
    第62條前段所規定之自首，係以對於未發覺之犯罪自首而受
    裁判為要件，故犯罪行為人應於有偵查犯罪職權之公務員未
    發覺犯罪事實或犯罪人之前自首犯罪，且接受裁判，兩項要
    件兼備，始得依刑法第62條前段自首之規定減輕其刑，又雖
    有自願接受裁判之意思表示，但事後復拒不到案或逃逸無蹤
    ，則此行為人顯無悔罪投誠之意，而與自首要件不符，不能
    成立自首（最高法院86年度臺上字第1951號、93年度臺上字
    第550號判決意旨參照），本件被告雖於警詢時主動坦承其
    上開竊盜犯行，惟嗣後被告經本院合法傳喚，無正當理由而
    不到庭應訊，亦無法拘提到案，而於97年4月1日經本院發布
    通緝，迄97年4月4日方遭警緝獲歸案，此有本院97年彰院賢
    緝字第152號通緝書1份在卷可佐，被告既已逃匿，即無接受
    裁判之意思，依前揭說明即與刑法自首之要件不合，要無法
    據以減輕其刑，附此敘明。爰審酌被告前有竊盜前科之素行
    、犯罪動機、目的、手段、竊得財物之價值、所生危害及犯
    後態度等一切情狀，量處如主文所示之刑，並諭知易科罰金
    之折算標準，以示懲儆。被告持以行竊所用之鑰匙因並未扣
    案，又非違禁物，為免將來執行上之困難，爰不予宣告沒收
    。
貳、無罪部分：
一、公訴意旨略以：被告於附表所示時、地，為附表所示竊盜犯
    行，因認被告均涉有刑法第320條第1項普通竊盜罪嫌。
二、按犯罪事實應依證據認定之，無證據不得認定犯罪事實；不
    能證明被告犯罪或其行為不罰者，應諭知無罪之判決，刑事
    訴訟法第154條第2項及第301條第1項分別定有明文；次按被
    告之自白不得作為有罪判決之唯一證據，仍應調查其他必要
    之證據，以察其是否與事實相符，同法第156條第2項定有明
    文。是以，被告雖已自白，仍應調查其他必要之證據，以察
    其是否與事實相符。此立法目的仍欲以補強證據擔保自白之
    真實性；亦即以補強證據之存在，藉之限制自白在證據上之
    價值。而所謂補強證據，則指除該自白本身外，其他足資以
    證明自白之犯罪事實確具有相當程度真實性之證據而言。雖
    其所補強者，非以事實之全部為必要，但亦須因補強證據與
    自白相互利用，而足使犯罪事實獲得確信者，始足當之（最
    高法院94年臺覆字第10號判例意旨可資參照）。再者，認定
    不利於被告之事實，須依積極證據，茍積極證據不足為被告
    不利事實之認定時，即應為有利於被告之認定，更不必有何
    有利之證據；又認定犯罪事實所憑之證據，雖不以直接證據
    為限，間接證據亦包括在內；然而無論為直接證據或間接證
    據，其為訴訟上之證明，須於通常一般人均不致有所懷疑，
    而得以確信其為真實之程度者，始得據為有罪之認定（最高
    法院30年上字第816號、76年臺上字第4986號判例參照）。
三、本案公訴人認被告涉有上開犯行，係以被告於警詢中之自白
    及證人庚○○○、丙○○、乙○○、己○○、辛○○、丁○○及郭靜霙等人之證述及被告帶同警員查證之照片為據。訊
    據被告堅決否認涉有附表所示竊盜犯行，辯稱：其係因警員
    稱承認多一點竊盜案件，可以判輕一點，其並未為附表所示
    竊盜犯行等語。
四、經查，本件觀諸證人庚○○○於本院審理時證稱：其不知機
    車置物箱有被撬開，依其習慣亦不會將零錢放在機車置物箱
    ，且其放在置物箱內之證件亦未遭竊等語；證人乙○○則於
    本院審理時證稱：其不知機車置物箱曾被撬開，警察所指其
    所有之車號VOA-729號機車已經很老舊，其很少騎用，平常
    均放在其住家騎樓下，其不知道該機車置物箱內之零錢有無
    遭竊等語在卷，暨證人丙○○、己○○、辛○○、丁○○、
    郭靜霙於警詢時均證稱不知道機車置物箱有無被撬開，亦無
    財物損失等語屬實，足認在警員帶同被告前往查證，警員詢
    問上揭證人之前，該等證人根本未發現有機車置物箱遭竊之
    跡象，其等究竟曾否遭竊，顯屬可疑，自不得憑其等不確定
    之指述，作為對被告不利之證據。是此部份犯行，除被告於
    警詢之供述外，均無被告有為附表所示竊盜犯行之證據，以
    資佐證被告前開自白之真實性。
五、綜上所述，本案僅有被告於警詢中之自白，且其於本院審理
    時否認犯行，其自白之真實性即非無疑。復無其他補強證據
    足資佐證被告前開自白之真實性，依前開說明，自難僅以被
    告自白即為其有罪之認定。準此，公訴人所提出之證據或所
    指出之證明方法，尚不足為被告有罪之積極證明，或說服本
    院形成被告有罪之心證。被告此部分之犯罪事實既屬不能證
    明，揆諸前開法條及判例之說明，依法自均應諭知無罪之判
    決。
據上論斷，應依刑事訴訟法第299條第1項前段、第301條第1項，
刑法第320條第1項、第41條第1項前段，刑法施行法第1條之1，
判決如主文。
本案經檢察官莊佳瑋到庭執行職務。
中    華    民    國    97    年    5     月    23    日
                  刑事第二庭      審判長法官  石馨文
                                  法      官  黃齡玉
                                  法      官  尚安雅
以上正本證明與原本無異。
如不服本判決，應於判決送達後10日內，向本院提出上訴書狀，
上訴書狀應「敘述具體上訴理由」，並按他造當事人之人數附繕
本。「切勿逕送上級法院」。
告訴人或被害人對於判決如有不服具備理由請求檢察官上訴者，
其上訴期間之計算係以檢察官收受判決正本之日期為準。
中    華    民    國    97    年    5     月    27    日
                                  書  記  官  陳文俊
附錄本案論罪科刑法條全文：
中華民國刑法第320條
（普通竊盜罪、竊佔罪）
意圖為自己或第三人不法之所有，而竊取他人之動產者，為竊盜
罪，處 5 年以下有期徒刑、拘役或 5 百元以下罰金。
意圖為自己或第三人不法之利益，而竊佔他人之不動產者，依前
項之規定處斷。
前二項之未遂犯罰之。
附表：
 ┌──┬────┬──────┬─────────┬──────┐
 │編號│被害人  │時間        │地點              │ 竊得財物   │
 │    │        │            │                  │（新臺幣）  │
 ├──┼────┼──────┼─────────┼──────┤
 │ 1  │庚○○○│96年8、9月間│彰化縣彰化市永生里│800元       │
 │    │        │某日        │永樂街81巷2號     │            │
 ├──┼────┼──────┼─────────┼──────┤
 │ 2  │丙○○  │96年8、9月間│彰化縣彰化市○○街│無          │
 │    │        │某日        │119號後方         │            │
 ├──┼────┼──────┼─────────┼──────┤
 │ 3  │乙○○  │96年9月20日 │彰化縣彰化市○○街│100元       │
 │    │        │凌晨1時許   │88號前            │            │
 ├──┼────┼──────┼─────────┼──────┤
 │ 4  │己○○  │96年9月中旬 │彰化縣彰化市○○路│無          │
 │    │        │凌晨1時許   │一段180之2號前    │            │
 ├──┼────┼──────┼─────────┼──────┤
 │ 5  │辛○○  │96年9月中旬 │彰化縣彰化市○○路│無          │
 │    │        │凌晨1時許   │一段180之4號前    │            │
 ├──┼────┼──────┼─────────┼──────┤
 │ 6  │丁○○  │96年9月中旬 │彰化縣彰化市○○路│無          │
 │    │        │凌晨1時許   │一段180之11號前   │            │
 ├──┼────┼──────┼─────────┼──────┤
 │ 7  │郭靜霙  │96年9月中旬 │彰化縣彰化市○○路│無          │
 │    │        │凌晨1時許   │一段180之13號前   │            │
 └──┴────┴──────┴─────────┴──────┘


司法院資訊處製作；財團法人民間司法改革基金會備份。
